臺灣新北地方法院刑事判決
110年度金訴字第638號
公  訴  人  臺灣新北地方檢察署檢察官
被      告  徐健勛


上列被告因違反洗錢防制法等案件，經檢察官提起公訴（110年
度偵字第4762、5069號、110年度偵緝字第648號），及移送併辦
（110年度偵字第18614、29374號），本院判決如下：
    主  文
徐健勛幫助犯洗錢罪，累犯，處有期徒刑伍月，併科罰金新臺幣
貳萬元，罰金如易服勞役，以新臺幣壹仟元折算壹日。未扣案之
犯罪所得新臺幣壹萬元沒收，於全部或一部不能沒收或不宜執行
沒收時，追徵其價額。
    事  實
一、徐健勛明知金融機構帳戶之存摺、提款卡（含密碼）、網路
    銀行帳戶密碼為個人信用之重要表徵，任何人皆可自行前往金
    融機構申請，並無特別之窒礙，且可預見將前述資料交予他
    人使用，常與詐欺等財產犯罪密切相關，可能經犯罪集團利用
    以作為人頭帳戶，遂行詐欺及洗錢犯罪，藉此躲避警方追查
    ，竟仍基於他人持其金融帳戶以為詐欺及洗錢犯罪工具，無
    違反其本意之幫助詐欺取財及洗錢之不確定故意，於民國109
    年7月24日，在新北市○○區○○街000巷0號3樓住處樓下，將其
    所申辦中國信託商業銀行帳號000000000000號帳戶（下稱前
    述帳戶）之存摺、提款卡、密碼與網路銀行帳號密碼，交付
    予陳建安（所涉詐欺罪嫌，另由檢察官偵辦中），而容任陳
    建安提供予詐欺集團成員使用前述帳戶。嗣詐欺集團成員取
    得前述帳戶後，即共同意圖為自己不法所有，基於詐欺取財
    之犯意，於附表所示之時間，向附表所示之人詐欺，致附表
    所示之人陷於錯誤，於附表所示之時間，匯款如附表所示之
    金額至前述帳戶，旋遭提領或轉帳一空，以此方式隱匿犯罪所
    得之去向，徐健勛因此受有新臺幣（下同）10,000元之報酬
    。嗣附表所示之人發覺有異，而報警循線查悉上情。
二、案經張芷玲訴由臺中市政府警察局第一分局、王奕捷訴由新
    北市政府警察局中和分局報告臺灣新北地方檢察署檢察官偵
    查起訴，郭志強告訴暨新北市政府警察局蘆洲分局報告臺灣
    新北地方檢察署檢察官移送併辦，及張雅涵訴由新北市政府
    警察局汐止分局報告臺灣新北地方檢察署檢察官移送併辦。
    理  由
一、證據能力
（一）本件認定事實所引用被告徐健勛以外之人於審判外之言詞
      或書面陳述，雖屬傳聞證據，惟檢察官、被告於言詞辯論
      終結前，均未主張有刑事訴訟法第159條第1項不得為證據
      之情形，本院審酌此等證據作成時之情況，並無違法不當
      及證明力明顯過低之瑕疵，認以之作為證據應屬適當，而
      認該等證據資料皆有證據能力。
（二）至於本院所引之非供述證據部分，經查並非違法取得，亦
      無依法應排除其證據能力之情形，應有證據能力。
二、事實認定
    被告坦承有於前述時間、地點，將前述帳戶之存摺、印章、
    提款卡及密碼、網路銀行帳號及密碼交付予證人陳建安（以
    下直接稱呼其名）使用等情，惟否認有幫助詐欺及洗錢之犯
    行，於準備程序中辯稱：我因為申請攤位貸款，將前述資料
    交付予陳建安，他手續費收很高，他怕銀行撥款下來後我手
    續費不給他，所以跟我要前述資料；後來我已經申請稅籍還
    有跟臺灣（中小企業）銀行進行貸款對保，陳建安說錢一個
    禮拜會下來，他說他還有幫其他攤位辦理貸款，另外要轉帳
    給士林夜市管委會，他說他當月網路上轉帳額度已經滿了，
    問我前述帳戶可以借他用嗎，他用到撥款的時候，我說他這
    樣使用帳戶要給我傭金吧，他提出一週2,000元，從他的手
    續費裡面扣；後來貸款沒有辦法，他就還我了，他沒有講到
    他要拿我的帳戶領博弈娛樂城的錢，也沒有給我報酬等語（
    本院卷第58至59頁）。經查：
（一）被告之前述帳戶有作為收取詐欺款項及洗錢使用：
　　　被告將前述帳戶之存摺、印章、提款卡及密碼、網路銀行
      帳號及密碼交付予陳建安使用後，即遭詐欺集團成員使用
      ，向附表所示之人詐欺，附表所示之人因而將附表所示之
      金額轉帳至前述帳戶內，並遭詐欺集團成員提領或轉帳而
      不知其去向，為被告所坦白承認，與附表所示之人於警詢
      時之證述相符，且有被告前述帳戶之客戶基本資料及交易
      明細、自動化交易LOG資料、告訴人王奕捷（以下直接稱
      呼其名）提供之網路銀行匯款明細翻拍照片（偵44410卷
      第13至25頁）、告訴人張芷玲（以下直接稱呼其名）提供
      網路銀行匯款明細、通訊軟體對話紀錄（偵4672卷第219
      至235頁）、被害人龔亭任（以下直接稱呼其名）提供之
      玉山銀行存摺影本、通訊軟體對話紀錄、網路銀行匯款明
      細（偵5069卷第71至95頁）、被告與陳建安之通訊軟體對
      話紀錄（偵緝卷第81至100頁）、告訴人郭志強（以下直
      接稱呼其名）提供之網路銀行匯款明細、通訊軟體對話紀
      錄（偵18614卷第83至99頁）、告訴人張雅涵（以下直接
      稱呼其名）提供之中國信託銀行自動櫃員機交易明細及匯
      款畫面、通訊軟體對話紀錄、車手自前述帳戶提款之照片
      （偵29374卷第89至100、103至104頁）等附卷可參，足認
      被告提供之前述帳戶，確實有作為詐欺集團收取詐欺款項
      及洗錢使用。
（二）被告有幫助詐欺取財及洗錢之不確定故意：
　　1.被告雖於準備程序中辯稱，其是在等待貸款撥款期間，以
      一週2,000元租借帳戶給陳建安，供其幫其他攤位辦理貸
      款及網路轉帳給士林夜市管委會使用，但事後沒有收到報
      酬，然而，金融機構帳戶之申請相當簡便，至任何金融機
      構都可以輕易臨櫃辦理，就算陳建安原本帳戶之網路轉帳
      額度不足，也可以至其他金融機構辦理新的帳戶，為何陳
      建安幫其他攤位辦理貸款及網路轉帳需要提供對價借用他
      人帳戶，被告之辯解已經不合常理。
　　2.而陳建安於審理中證稱：被告是我國中學弟，我前年7月2
      0號左右跟被告在他家樓下拿他前述帳戶的存摺、提款卡
      ，他請我幫他辦央行C方案紓困貸款，隔天我們也有一起
      去中小企銀，但我沒有把存摺、提款卡還給他，因為士林
      夜市管委會有認識的在那間銀行，他們要代辦費，我也要
      賺介紹費，所以把存摺、提款卡交給我保管；在沒有辦成
      貸款之後，我利用他的帳戶提領賭博贏的錢，是我用他的
      提款卡領出來的，我也有用我的帳戶，但我的上限滿了，
      所以我有用他的帳戶，大概1個禮拜左右，我也有用他的
      帳戶轉匯給我的債主，很多錢是我跟人家借的；我有用他
      的網路銀行轉帳；後來我把提款卡還給被告後，我還有把
      賭博贏的錢匯到被告帳戶，我請被告幫我領出來，不只1
      次，他幫我領最後1次是200,000元；監視器畫面中使用前
      述帳戶提款的人分別是我、我國中學長張瀚中、還有還有
      張瀚中帶來的，當下我們都聚在一起玩百家樂，我有請他
      們幫忙去領錢；我在使用被告帳戶期間我有跟他說，我直
      接跟他說我想要（賭博）出金，帳戶借我用一下，好像有
      用幾次或1、2天才跟他講，印象中也是有分紅給他，可能
      給幾千元，後來我請他幫我提款200,000元的時候我也有
      給他10,000元等語（本院卷第146至168頁），足認陳建安
      是以收取非法賭博款項之名義向被告租用帳戶，且有給予
      被告分紅及提款報酬合計至少10,000元，被告辯稱其租借
      帳戶給陳建安供其幫其他攤位辦理貸款及網路轉帳給士林
      夜市管委會使用，且未收受報酬，顯然與事實不符。
　　3.被告於審理中陳建安為前述作證後，雖然當庭配合陳建安
      之證詞，改稱：陳建安有跟我說他用我的帳戶去做賭博，
      在還我提款卡的時候也有順便跟我一起去提款，說那是他
      賭博贏來的錢，也有給我10,000元，但那是他準備要還我
      提款卡時才跟我說的，之前沒有說，之前我說1週2,000元
      是我自己編出來的，沒有這件事等語（本院卷第174至179
      頁），然而，依據前述帳戶金融卡之掛失補發紀錄（本院
      卷第69至73頁），被告是於109年7月18日掛失，於109年7
      月24日補發；再依據前述帳戶之交易明細（偵44410卷第1
      7至24頁），前述帳戶自109年7月24日起即有大額款項匯
      入及提領，於109年8月5日有120,000元、80,000元，共20
      0,000元遭提領，之後即無大額款項匯入及提領之紀錄，
      與陳建安前述證述最後1次請被告提領200,000元之證詞相
      符，足認陳建安向被告租用帳戶之期間應為109年7月24日
      至109年8月5日。而依據被告所提供其與陳建安之LINE對
      話紀錄，內容略以：（109年7月30日）「（被告）幹，我
      現在想想，你說一本一天打幾百，10幾本就幾千，這可能
      不是罰金能解決」；（109年7月31日）「（陳建安）你看
      一下，昨天打多少」、「（被告）我看不到了 啊，網銀
      密碼改掉了」、「（陳建安）49應該」；（109年8月1日
      ）「（被告）欸，我怎麼想都不對，我收的趴數是看他們
      打多少的0.5趴沒錯吧」、「（陳建安）出金的0.5，不然
      ，滿了，轉給別人，那個錢不就付兩次」；（109年8月2
      日）「（被告）欸，我的下禮拜不要打了，我怕影響到貸
      款」；（109年8月3日）「（被告）你講說我今天不打了
      沒？他們剛在測試了，幹，你在搞我哦，你故意不接哪招
      ，你還在政成那嗎，順便拿我卡跟本子給我」、「（陳建
      安）我拿了，明天一起給你」等語（偵緝卷第81至86頁）
      ，可見在陳建安租用前述帳戶期間，被告即知悉有大量金
      額進出其帳戶，且被告因此可以收受0.5趴的報酬，與陳
      建安證稱有事前告知被告是租用帳戶收取非法賭博款項，
      且有分紅給被告等情相符，被告辯稱事前不知情陳建安是
      要租用帳戶去做賭博，顯然與事實不符。
　　4.行為人對於構成犯罪之事實，預見其發生而其發生並不違
      背其本意者，以故意論，刑法第13條第2項定有明文，此
      即為一般所稱之間接故意或不確定故意。被告既然知道其
      租用前述帳戶予陳建安，會被拿去做大額非法賭博款項之
      收取、提領及轉帳使用，顯然與不法犯罪集團之犯罪及洗
      錢行為有關，仍受高額利益之誘惑將前述帳戶提供給對方
      ，則對方取得前述帳戶後，將前述帳戶作為詐欺集團收取
      款項及洗錢使用，已在被告提供帳戶時主觀上得預見之範
      圍內，且其發生也並不違背其本意，足認被告有幫助詐欺
      及洗錢之不確定故意。
（三）綜上所述，本案事證明確，被告犯行足以認定，應予依法
      論科。
三、論罪科刑
（一）核被告所為，是犯刑法第30條第1項、第339條第1項之幫
      助詐欺取財罪，及刑法第30條第1項、洗錢防制法第14條
      第1項之幫助洗錢罪。
（二）不依累犯規定加重其刑之說明：
　　　被告因過失傷害案件，經本院以107年審交簡字第289號判
      處有期徒刑4月確定，於108年2月26日易科罰金執行完畢
      ，有臺灣高等法院被告前案紀錄表在卷可考。被告前案受
      徒刑執行完畢5年內故意再犯本案有期徒刑以上之罪，為
      累犯，依司法院釋字第775號解釋文及解釋理由，於現行
      刑法第47條第1項規定修正之前，法院應斟酌個案情形，
      裁量是否依該規定加重最低本刑。審酌前述案件與本案罪
      質不同，依據前述解釋意旨，本院裁量後認被告以不依刑
      法第47條第1項累犯規定加重其法定之最低本刑為宜。
（三）被告之幫助行為危害性較直接行為人為輕，爰依刑法第30
      條第2項規定，依正犯之刑減輕之。
（四）競合：
    1.被告以一提供前述帳戶之幫助行為，同時幫助他人向附表
      所示之人詐取財物，為同種想像競合犯，應依刑法第55條
      規定，從一重處斷。
    2.被告以一行為觸犯前述幫助詐欺取財罪及幫助洗錢罪，屬
      異種想像競合犯，應依刑法第55條前段規定，應從一重論
      以幫助洗錢罪。
（五）移送併辦：
      臺灣新北地方檢察署檢察官110年度偵字第18614、29374
      號移送併辦之事實（附表編號4、5所示），與起訴書之事
      實，有前述想像競合之裁判上一罪關係，為檢察官起訴效
      力之所及，本院自應併予審理，附此敘明。
（六）爰審酌：
    1.犯罪之動機、目的、手段、違反義務之程度及犯罪所生之
      危險或損害：被告正值青壯之年，有相當之工作能力，竟
      不思以正當途徑賺取生活所需，明知當前詐欺集團橫行，
      政府窮盡心力追查、防堵，且大眾傳播媒體更屢屢報導民
      眾被詐欺之新聞，竟為貪取報酬，將前述帳戶交付給陳建
      安，詐欺集團因而得以使用前述帳戶詐欺被害人並加以隱
      匿，使詐欺集團成員得以隱身幕後，執法人員難以追查成
      員之真實身份，而助長詐欺犯罪，被告因此而獲得10,000
      元之報酬。
    2.犯罪行為人之生活狀況、品行及智識程度：被告受有高職
      畢業之教育程度，目前待業中，無人需要撫養，為被告供
      述在卷（本院卷第180頁）；被告未曾有詐欺或洗錢之前
      案紀錄，有臺灣高等法院被告前案紀錄表附卷可證。
    3.犯罪後之態度：被告否認犯行，惟已與王奕捷調解成立等
      一切情狀，量處如主文所示之刑，並就罰金部分諭知易服
      勞役之折算標準。
四、沒收部分：
　　被告供稱其犯罪所得為10,000元（本院卷第176頁），並未
    扣案，爰依刑法第38條之1第1項、第3項規定宣告沒收，於
    全部或一部不能沒收或不宜執行沒收時，追徵其價額。
據上論斷，應依刑事訴訟法第299條第1項前段，洗錢防制法第14
條第1項，刑法第11條前段、第30條第1項前段、第2項、第339條
第1項、第47條第1項、第55條、第42條第3項前段、第38條之1第
1項、第3項，刑法施行法第1條之1第1項，判決如主文。
本案經檢察官彭毓婷提起公訴，檢察官黃佳彥、褚仁傑移送併辦
，檢察官彭聖斐到庭執行職務。
中　　華　　民　　國　　111 　年　　4 　　月　　13　　日
                  刑事第十六庭  審判長法  官  黃志中
　
                                      法  官  薛巧翊
　
                                      法  官  時瑋辰 
上列正本證明與原本無異。
如不服本判決，應於判決送達後20日內敘明上訴理由，向本院提
出上訴狀 (應附繕本) ，上訴於臺灣高等法院。其未敘述上訴理
由者，應於上訴期間屆滿後20日內向本院補提理由書「切勿逕送
上級法院」。
                                      書記官  楊喻涵
中　　華　　民　　國　　111 　年　　4 　　月　　15　　日
附錄論罪科刑法條：
洗錢防制法第14條第1項
有第二條各款所列洗錢行為者，處 7 年以下有期徒刑，併科新
臺幣 5 百萬元以下罰金。
中華民國刑法第339條第1項
意圖為自己或第三人不法之所有，以詐術使人將本人或第三人之
物交付者，處 5 年以下有期徒刑、拘役或科或併科 50 萬元以
下罰金。 
附表：
編號 告訴人/被害人 詐騙時間 詐騙手法 匯款時間 匯款金額 起訴及移送併辦事實對照 1  告訴人 張芷玲 109年7月23日下午7時30分許 詐騙集團成員以社群軟體IG與通訊軟體LINE暱稱「琪琪77」之帳號與告訴人張芷玲聯絡，佯稱：可代操投資以太幣與美金，獲利頗豐云云，致告訴人張芷玲陷於錯誤而匯款。 109年8月4日下午5時41分許 30,000元  起訴書附表編號1（110年度偵字第4762號） 2 被害人 龔亭任 109年7月23日下午2時48分許 詐騙集團成員以通訊軟體LINE與被害人龔亭任聯絡，佯稱：加入博奕網站，獲利頗豐云云，致被害人龔亭任陷於錯誤而匯款。 109年7月30日晚上6時27分許 50,000元 起訴書附表編號2（110年度偵字第5069號）     109年7月30日晚上6時28分許 30,000元  3 告訴人 王奕捷 109年7月30日前某時 詐騙集團成員在臉書刊登廣告並以LINE 暱稱「小資夯起來」（ID：open17168）與告訴人王奕捷聯絡，佯稱加入團隊投資，獲利頗豐云云，致告訴人王奕捷陷於錯誤而匯款。 109年8月1日晚上7時55分許 30,000元 起訴書附表編號3（110年度偵緝字第648號）        4 告訴人郭志強 109年7月間某日起 詐騙集團成員以臉書、LINE聯繫告訴人郭志強，佯裝指導員、客服人員，並稱加入渠等投資團隊，操作「Exo Invest Trader Platform」博彩平台即可獲利云云，致告訴人郭志強陷於錯誤而匯款。 109年7月31日下午1時25分許 80,000元 移送併辦旨書（110年度偵字第18614號） 5 告訴人張雅涵 109年7月間某日起 詐騙集團成員以LINE通訊軟體聯繫告訴人張雅涵，以投資外幣獲取高額報酬，致告訴人張雅涵陷於錯誤而匯款。 109年7月31日下午5時19分許 30,000元 移送併辦旨書（110年度偵字第29374號）     109年7月31日下午5時37分許 30,000元